臺灣高等法院刑事裁定　　　　　　　　　96年度聲再字第55號
　　再審聲請人
　　即受判決人　丙○
　　　　　　　　乙○○
　　　　　　　　甲○○
　　共同選任辯護人　李文平律師
上列聲請人因詐欺案件，對於本院94年度上易字第2244號，中華
民國96年1月11日第二審確定判決，聲請再審，本院裁定如下：
    主  文
再審之聲請駁回。
    理  由
壹、聲請意旨略以：一、原判決以：「被告丙○曾於八十九年間
    因偽造文書案件，經本院花蓮分院判處有期徒刑四月，如易
    科罰金以三百元折算一日，於八十九年六月二十九日易科罰
    金執行完畢，有本院被告前案紀錄表附卷可按，其於五年之
    內再犯本件有期徒刑以上之罪，為累犯，應依刑法第四十七
    條之規定加重其刑。」認被告丙○為累犯加重其刑，惟查，
    被告丙○所涉偽造文書案件，嗣經提起再審，經本院花蓮分
    院於90年1月11日以89年度再字第1號刑事判決被告丙○無罪
    確定在案，就此部分被告丙○顯無刑法累犯之適用，就上開
    事證，顯已生就足生影響於判決之重要證據漏未審酌及原判
    決所憑之通常法院之裁判已經確定裁判變更及因發現確實之
    新證據，足認受有罪判決之人應受無罪、免訴、免刑或輕於
    原判決所認罪名之判決者之情況。二、原判決另以：「綜合
    上述；被告乙○○於簽署上開協議書時確實出示被告丙○、
    甲○○之委任狀，而被告丙○、甲○○亦確實授權被告乙○
    ○與自訴人貫申建設股份有限公司簽立協協議書成立和解內
    容。」而認被告乙○○、丙○、甲○○等三人應就已成立和
    解書之內容履約，被告不履約即有詐欺犯行，惟查(一)台北地
    方法院91年度自字第744號判決書明確交代：「又昭陽建設
    股份有限公司 (下稱昭陽公司)負責人郭素珍於訊問時證陳
    ：伊是昭陽公司人頭，對於協議內容及過程不甚瞭解云云，
    雖證人郭素珍質疑被告所提出其與被告於九十一年八月二十
    六日對話錄音譯文係經剪接不完整云云，惟經當庭播放該捲
    錄音帶進行勘驗結果與譯文第二頁第九行至第十四行粗黑色
    字體內容相符，證人郭素珍亦表示該段對話內容並未遭剪接
    且內容屬實（均見九十二年四月二十五日訊問筆錄），則據
    該段錄音譯文：「乙○○問：他現在才只有寄這一份，我跟
    他簽名蓋章的協議書（九十一年六月十一日）來要求你簽名
    蓋章的嗎？郭素珍答：對啊，要來給我簽，但我會怕，他要
    我簽，但是我不簽。乙○○問：這一份是我們九十一年六月
    十一日在台北簽的呢？郭素珍答：對呀，他叫我簽我不簽。
    甲○○問：這一份協議書，你們都沒有授權或委任？乙○○
    問：你也沒有口頭授權嗎，都沒有嗎？郭素珍答：都沒有，
    那是他自己去談的，後來才跟我們說的」等語（見同院卷第
    二五五頁至第二五六頁）。」是契約之對造昭陽公司根本不
    同意協議書之內容，契約根本無由成立，原判決認為契約成
    立被告未履約係為詐欺，顯就上開足生影響於判決之重要證
    據漏未審酌。(二)即使當初乙○○有提出委任狀，該委任狀亦
    沒有特別代理，所以也將造成沒有特別委任而根本不能生和
    解之效力，陳福寧律師等也知道這種情形，根本不可能虛偽
    詐騙契約成立。(三)自訴人主張在91年6月11日及91年7月8日
    已經達成協議，然就本案自訴人主張因和解而撤回之91年度
    重上更(一)字第7號給付紅利案件，在91年7月9日即自訴人所
    稱和解書已成立之次日，還特地委任陳福寧律師為訴訟代理
    人，雙方還進行開庭，如契約成立，依91年6月11日契約第
    六條第一項第一款及91年7月8日契約第三條，自訴人均應依
    約撤回上開案件，何有可能在自訴人認為契約已經成立，還
    在91年7月8日委託陳福寧律師開庭且另訂續行準備程序，顯
    然當時契約根本沒有成立，原判決顯就上開足生影響於判決
    之重要證據漏未審酌。(四)陳福寧律師在台北地方法院91年度
    自字第744號案件中已於91年12月18日證述如果丙○不同意
    就由乙○○負責，乙○○於91年7月8日所開立之本票亦交由
    陳福寧律師保管，業經交由貫申建設股份有限公司向乙○○
    申請本票裁定（臺灣花蓮地方法院91年度票字第10008號、
    第10009號、第10010號民事裁定），是自訴人已直接以當時
    約定對乙○○求償在案，乙○○亦有資力，本案根本不涉詐
    欺，因自訴人已預想如丙○不願履約就由乙○○負責，所以
    由乙○○開本票，是原判決認為契約成立被告未履約係為詐
    欺，然有本票亦可對乙○○求償，且亦已聲請本票裁定確定
    在案，根本不生損害，原判決顯就上開足生影響於判決之重
    要證據漏未審酌。綜上，原判決就上開足生影響於判決之重
    要證據，均漏未審酌，由上列(一)之錄音帶內容可證契約之另
    一造法定代理人明確表示他們不同意91年6月11日之協議書
    內容，契約根本意思表示不合致而無由成立，此亦經台北地
    方法院91年度自字第744號判決認定在案；由上列(二)之陳福
    寧律師所提出之空白委任狀，亦足證即使當初乙○○有提出
    此張委任狀，該委任狀亦沒有特別代理，也將造成沒有特別
    委任而根本不能生和解之效力；由上列(三)之91年度重上更(一)
    字第7號給付紅利案件庭訊筆錄及相關開庭資料，如契約成
    立，何有可能在自訴人認為契約已經成立，還在其後委託陳
    福寧律師，並還訂定續行準備程序；由上列(四)乙○○所簽立
    之本票觀，自訴人早已預想如丙○不願履約，就由乙○○負
    責，所以由乙○○開本票，是原判決認為契約成立被告未履
    約係為詐欺，然忽略自訴人當初之預想認為有本票可對乙○
    ○求償，且亦已聲請本票裁定確定在案，根本對自訴人不生
    損害，爰依刑事訴訟法第四百二十條第一項第四款、第六款
    、第四百二十一條聲請再審云云。
貳、
一、聲請人主張，原判決據以認定被告丙○為累犯之偽造文書案
    件，業經被告丙○提起再審，經本院花蓮分院於90年1月11
    日以89年度再字第1號刑事判決被告丙○無罪確定在案，被
    告丙○不成立累犯，依刑事訴訟法第420條第1項第4、6款、
    第421條之規定聲請再審云云。按刑事訴訟法第420條第1項
    第4、6款規定，有罪之判決確定後，原判決所憑之通常法院
    或特別法院之裁判已經確定裁判變更者；因發現確實之新證
    據，足認受有罪判決之人應受無罪、免訴、免刑或輕於原判
    決所認罪名之判決者，為受判決人之利益，得聲請再審。刑
    事訴訟法第421條規定，不得上訴於第三審法院之案件，除
    前條規定外，其經第二審確定之有罪判決，如就足生影響於
    判決之重要證據漏未審酌者，亦得為受判決人之利益，聲請
    再審。經查：原判決宣判期日為96年1月11日，原判決憑以
    認定被告丙○成立累犯之相關偽造文書案件之裁判，依聲請
    人之主張既於90年1月11日已經確定裁判變更，自非96年1月
    11日原判決宣示後始變更，且無累犯之事由而論累犯，係判
    決違背法令，屬非常上訴之範疇，聲請人此部分之主張核與
    刑事訴訟法第420條第1項第4款、第421條規定再審之要件不
    符。又按最高法院70年度第7次刑事庭會議決議決議：刑事
    訴訟法第四百二十條第一項第六款規定，因發見確實之新證
    據，足認受有罪判決之人，應受輕於原判決所認罪名之判決
    者，為受判決人之利益，始得聲請再審。條文既曰輕於原判
    決所認「罪名」，自與輕於原判決所宣告之「罪刑」有別，
    所謂輕於原判決所認罪名，係指與原判決所認罪名比較，其
    法定刑較輕之相異罪名而言，例如原認放火罪實係失火罪，
    原認殺尊親屬罪實係普通殺人罪，原認血親和姦罪實係通姦
    罪等是。至於同一罪名之有無加減刑罰之原因者，僅足影響
    科刑範圍而罪質不變，即與「罪名」無關，自不得據以再審
    。從而自首、未遂犯、累犯、連續犯等刑之加減，並不屬於
    刑事訴訟法第四百二十條第一項第六款所指罪名之範圍。因
    發現確實之新證據，足認受有罪判決之人應受無罪、免訴、
    免刑或輕於原判決所認罪名之判決者之情況。聲請人主張依
    刑事訴訟法第420條第1項第6款規定聲請再審，核與該款要
    件不合。
二、聲請人主張，自訴人明知本件協議並未成立，且早已預想如
    果丙○不履約，就由乙○○負責，不致生損害，無被詐欺之
    情。原判決有足生影響於判決之上述重要證據漏未審酌，依
    刑事訴訟法第421條之規定聲請再審云云。經查：本件自訴
    人因相信本件協議成立，可取得34,856,303元，始向最高法
    院撤回本院花蓮分院民事九十年度再更（一）字第一號分配
    表異議之訴之再審上訴及向本院花蓮分院撤回民事九十一年
    度重上更（一）字第十一號分配表異議之訴之上訴，聲請人
    丙○因而得請求台東地方法院迅速分配執行款，並經昭陽公
    司之同意，取回保全程序所提供之擔保金二千萬元及因假執
    行所提供之擔保金八百八十三萬三千元，此事實業經原判決
    認定明確，苟有如聲請人所主張自訴人早知本件協議未成立
    ，依常情，自訴人應不致撤回上開訴訟，昭陽公司亦不致同
    意聲請人丙○取回上開擔保金，致損害於己。聲請人所提上
    述證據，顯不足生影響於原確定判決。
三、綜上所述，本件聲請人所舉聲請再審之理由，核與刑事訴訟
    法第420條第1項第4款、第6款、第421條之規定均不相符。
    本件聲請無再審理由，應予駁回。
據上論斷，應依刑事訴訟法第434條第1項，裁定如主文。
中　　華　　民　　國　　96　　年　　2　　月　　12　　日
　　　　　　　　　刑事第十二庭  審判長法　官  蔡永昌
　　　　　　　　　　　　　　　　　　  法　官  施俊堯
　　　　　　　　　　　　　　　　　　  法　官  張正亞
以上正本證明與原本無異。
不得抗告。
                                      書記官  鄭信昱
中　　華　　民　　國　　96　　年　　2 　　月　　13　　日
